【裁判字號】    95,上易,879
【裁判日期】    950822
【裁判案由】    竊盜等
【裁判全文】
臺灣高等法院臺中分院刑事判決         95年度上易字第879號
上  訴  人  臺灣臺中地方法院檢察署檢察官
上  訴  人
即  被  告  壬○○
選任辯護人  黃振源律師
上列上訴人因竊盜案件，不服臺灣臺中地方法院95年度易字第28
6 號，中華民國95年6月2日第一審判決（起訴案號：臺灣臺中地
方法院檢察署94年度速偵字第4725號），及移送併辦（95年度偵
字第1040號、第2870號），提起上訴，本院判決如下：
    主  文
上訴駁回。
    事  實
一、壬○○前曾於民國94年6 月30日因竊盜鐵管案件，經原審沙
    鹿簡易庭於94年12月2日以94年度沙簡字第698號刑事簡易判
    決處拘役25日，於同年月7 日同時送達檢察官與壬○○收受
    ，均未上訴而於同年月23日確定（惟不構成累犯）。詎仍不
    知悔改，復基於意圖為自己不法所有之概括犯意：
(一)於如附表一編號 1、6、7，附表二編號13至18所示時間、地
    點，持客觀上足為兇器使用之螺絲起子或起子（均未扣案）
    破壞如附表一編號1、6所示自用小貨車車門鎖、機車鎖，竊
    取該自用小貨車及機車得手，其餘則均徒手扳開或推開大門
    後進入行竊之方式，分別竊得如附表一編號七，及如附表二
    編號13至18所示物品得手。得手後，除將竊得之自用小貨車
    、機車供作平日交通工具，現金財物花用完畢，其餘竊得之
    電腦則以每組新臺幣（下同）6千元，主機以4千元，液晶螢
    幕以2 千元之價格，在臺中縣烏日火車站前出售予綽號「阿
    源」之成年男子。
(二)於94年12月26日凌晨3 時20分許，徒步行經臺中市南區○○
    ○○路202號前，見子○○所有車牌號碼JPF-938號重型機車
    （1994年份，149ＣＣ，殘餘價值約5千元）乙輛停放該處，
    竟基於同上為自己不法所有意圖及毀損之故意，持其所有客
    觀上足為兇器使用之螺絲起子1 支，撬開損壞該車之龍頭鎖
    ，足以生損害於子○○，適於撬開過程中，為在該處擔任警
    衛工作之吳乃光發覺，而迅及報警，警方於當日凌晨3 時25
    分許到達現場，在上址查獲甫尚未竊取機車得手之壬○○，
    當場扣得其所有竊盜用之螺絲起子1支。
二、案經子○○訴由臺中市警察局第三分局報請臺灣臺中地方法
    院檢察署檢察官偵查後聲請以簡易判決處刑暨移送併辦。
    理  由
一、訊據上訴人即被告壬○○坦承上開犯罪事實不諱，核與被害
    人戊○○、甲○○、黃美靜、辛○○、癸○○、丁○○、乙
    ○○、丙○○、庚○○，告訴人子○○及在場目擊證人吳乃
    光於警詢時指、陳述情節相符，復有警員製作之職務報告書
    、勘查報告書、現場圖、贓物認領保管單、車籍作業系統─
    查詢認可資料、現場照片、監視錄影器翻拍照片及被害人丙
    ○○出具之聲明書等件附卷暨螺絲起子1支扣案可資佐證，
    足見被告自白確與事實相符。本件事證業臻明確，被告犯行
    至堪認定。
二、核被告所為，係犯刑法第321條第1 項第3款之攜帶兇器竊盜
    罪（附表一編號1、6）、同條第2項、第1項之攜帶兇器竊盜
    未遂罪（犯罪事實欄一、(二)）、第320條第1項之普通竊盜
    罪（其餘竊盜犯行）及第354條之毀損罪（犯罪事實欄一、(
    二)）。其所犯前開犯罪事實欄一、(二) 之攜帶兇器竊盜未
    遂與毀損二罪間具有方法與結果之牽連關係，為牽連犯，依
    刑法第55條規定從一重之攜帶兇器竊盜未遂罪處斷。被告先
    後多次攜帶兇器竊盜既遂罪、攜帶兇器竊盜未遂罪、普通竊
    盜罪間，均時間緊接，手段相同，所犯基本構成要件復相同
    ，顯係基於概括犯意反覆為之，為連續犯，依刑法第56條規
    定論以一重之攜帶兇器竊盜既遂罪，並依法加重其刑。公訴
    人雖未及就除上開犯罪事實欄一、(二)以外之竊盜犯行提起
    公訴，惟此部分與已聲請簡易判決處刑部分具有連續犯之裁
    判上一罪關係，原審自得併予審理。惟按被告前於94年6 月
    30日，即因缺錢才竊取鐵管2 支欲變賣花用之竊盜案件，經
    原審沙鹿簡易庭於94 年12月2 日以94年度沙簡字第698號判
    處拘役25 日，於同年月7日送達檢察官與被告，均未上訴而
    於同年月23日確定，業經原審調取該卷宗核閱屬實（下簡稱
    前案），復有臺灣高等法院被告前案紀錄表1 份在卷可按；
    被告於原審審理時供稱：其係因為自94年5 月間染上毒癮才
    一再犯案，當時有與父親從事房地產生意，月薪2 萬餘元，
    但仍不敷購買毒品施用，自94年6 月24日觀察、勒戒完畢出
    所後，即開始行竊犯案等語（參原審卷第83頁、第105 頁、
    第106頁）；觀被告係於94年5月間即因施用毒品案件遭警查
    獲，經送觀察、勒戒後，認無繼續施用毒品之傾向，於同年
    6 月24日執行完畢釋放，並經臺灣臺中地方法院檢察署檢察
    官於同年6 月30日以94年度毒偵字第2933號為不起訴處分，
    於同年7月5日公告確定，復於94年7 月間再度因施用毒品案
    件經警查獲，由檢察官聲請簡易判決處刑經原審臺中簡易庭
    判處有期徒刑4 月後，以被告尚有查獲毒品案件（95年1月7
    日遭查獲）未及審酌為由提起上訴，現正由原審95年度簡上
    字第171號審理中，有前開紀錄表1份及調閱該卷宗查明屬實
    。足見被告確係自94年5 月起即陸續染有毒癮，惟因其所從
    事之房地產生意不敷其施用毒品花費，始起意竊盜財物，堪
    認被告自始即基於同一概括犯意反覆實施前案、本案及併辦
    部分之竊盜犯行；其中本案移送併辦之如附表一編號2、3、
    4、5，及如附表二編號1 至12、19部分所示竊盜犯行，時間
    均在前案刑事簡易判決書於94年12月7 日送達檢察官與被告
    示該簡易判決已對外生效日之前所為，自為前案既判效力所
    及，與本案則無裁判上一罪關係，依法原審不得再行審理，
    併予敘明。
三、原審依修正前刑法第56條、刑法第321條第1項第3款、第354
    條、修正前刑法第55條、第38條第1項第2款，罰金罰鍰提高
    標準條例第1 條前，審酌被告前已有竊盜犯行，業經原審判
    處拘役確定，有前開紀錄表1 紙在卷可徵，猶未悔改，僅因
    染上毒品及缺少交通工具，即行竊他人財物，實無可取，其
    行竊次數計10次，迄未賠償被害人或告訴人等人之損失，惟
    考以其犯後直承犯行無誤，態度尚稱良好等一切情狀，量處
    有期徒刑壹年捌月。扣案之螺絲起子壹支沒收。如原審主文
    所示之刑，公訴人雖具體求處有期徒刑2 年10月到3年6月刑
    度，並宣告強制工作一情，惟原審認定本案被告行竊件數為
    10件，與公訴人認定行竊之件數有別，而仍認判處如上開刑
    度為適當；至被告係因染有毒癮，無資力購買毒品始陸續犯
    下多起竊盜案，此與其前案紀錄表所載各情尚屬相符，自與
    刑法第90條之「有犯罪之習慣或以犯罪為常業或因遊蕩或懶
    惰成習而犯罪者」或竊盜犯贓物犯保安處分條例第3條第1項
    「有犯罪之習慣者」、「以犯竊盜罪獲贓物罪為常業者」等
    規定之構成要件有別，應不另宣付為強制工作處分之諭知。
    至扣案之螺絲起子1 支，為被告所有供犯罪所用之物，業據
    其於原審審理時供明在卷，原審依刑法第38條第1項第2款規
    定宣告沒收，核其認事用法，並無不合。檢察官上訴意旨略
    以：(一)本件原審依連續攜帶兇器竊盜罪，處被告有期徒刑
    1年8月，雖無非見。惟按連續犯之所謂出於概括犯意，必須
    其多次犯罪行為自始均在一個預定犯罪計畫以內，出於主觀
    上始終同一犯意之進行，若中途另有新犯意發生，縱所犯為
    同一罪名，究非連續其初發的意思，即不能成立連續犯，最
    高法院著有70年台上字第6296號判例可參。次按刑事被告如
    何量定其刑及是否宣告強制工作，為求個案裁判之妥當性，
    法律固賦予法官裁量權，但此項裁量權之行使，並非得以任
    意或自由為之，仍應受一般法律原則之拘束，即必須符合所
    適用法律授權之目的，並受法律秩序之理念、法律感情及慣
    例等所規範，若故意矢出，尤其是違反比例原則、平等原則
    時，得認係濫用裁量權而為違法，亦有最高法院86年度台上
    字第7655號判決可資參照。(二)本案移送併辦之如附表一編
    號2、3、4、5，及如附表二編號1 至12、19部分所示竊盜犯
    行，與前案刑事簡易判決書判決認定之竊盜犯行，應無連續
    犯裁判上一罪之關係，原審判決誤認此部分竊盜犯行已為確
    定判決既判力所及，而未予斟酌審判，並據以為量刑之基礎
    ，實屬不當。被告自94年9月16 日起，另行起意，於短短期
    間內（94年9月16日至95年1月6 日），密集竊取他人財物20
    餘次，尤其犯罪頻率之高及犯罪手段之嫻熟以觀，足見被告
    確實有犯罪之習慣，而被告染有毒癮及無資力購買毒品，僅
    係其犯罪習慣之成因，無從據以推認被告無犯罪之習慣；且
    被告年輕力壯、四肢健全，又自承其曾與其父經營房地產生
    意，月薪2 萬餘元，顯然具備謀生能力，竟僅因染有毒品，
    而養成竊盜他人財物之習慣，顯有施以強制工作之必要，請
    撤銷原判決，並就被告所涉之竊盜罪在有期徒刑2年10月至3
    年6月間為適當之量刑，並依竊盜犯贓物犯保安處分條例第3
    條第1 項之規定，諭知被告應於刑之執行前，令入勞動場所
    強制工作，以矯正其惡習等語。惟查原審對於連續犯之認定
    及被告尚難認有犯罪習慣，均於理由詳加敘明，其認定核無
    違誤，檢察官上訴為無理由，另被告上訴以其有一部份未予
    併案辦理為不當云云，亦不足採，其上訴亦無理由，均應予
    以駁回。
四、查被告行為後，刑法第56條連續犯之規定，業於94年2月2日
    修正公布刪除，並於95年7月1日施行，則被告之犯行，因行
    為後新法業已刪除連續犯之規定，此刪除雖非犯罪構成要件
    之變更，但顯已影響行為人刑罰之法律效果，自屬法律有變
    更，依新法第2條第1項規定，比較新、舊法結果，仍應適用
    較有利於被告之行為時法律即舊法論以連續犯（最高法院95
    年第8 次刑事庭會議決議參照）。又行為後法律有變更者，
    依修正前刑法第2條第1項之規定，以適用裁判時法為原則，
    如行為時法有利於行為人，則例外適用行為時法；依修正後
    刑法第2條第1項規定，以適用行為時法為原則，惟如裁判時
    法有利於行為人，則例外的適用裁判時法。以往實務見解，
    認原判決未及比較適用新舊法時，上訴後，雖比較結果以舊
    法有利於行為人，而原判決別無其他撤銷事由，仍應由本院
    以此為由撤銷改判。惟修正後之規定係以適用行為時法為原
    則，因此原判決雖未及比較適用，然上訴本院後，經比較新
    舊法，行為後之法律並非較有利於行為人，仍應適用行為時
    法，則原判決適用行為時法即無不當，自不構成撤銷之事由
    ，附此敘明。
五、至其餘行竊所用之螺絲起子或起子，均未扣案，形體不明，
    為免將來執行之困難，原審不予沒收。又本案關於檢察官就
    如附表一編號2、3、4、5，及如附表二編號1 至12、19移送
    竊盜併辦部分，因與本案無連續犯裁判上一罪關係，原審依
    法不得進行審理，自應退回原承辦檢察官另為妥適處理，併
    予敘明，核無不合。
六、據上論斷，應依刑事訴訟法第368條，刑法第2條第1項前段
    ，判決如主文。
本案經檢察官己○○到庭執行職務。
中    華    民    國    95    年    8    月    22     日
            刑事第六庭  審判長法  官  李  文  雄
                              法  官  邱  顯  祥
                              法  官  劉  連  星
上列正本證明與原本無異。
不得上訴。
                              書記官  陳  秀  真
中    華    民    國    95    年    8  月    23       日
附錄：本案論罪科刑法條全文
中華民國刑法第321條
犯竊盜罪而有左列情形之一者，處6月以上、5年以下有期徒刑：
一  於夜間侵入住宅或有人居住之建築物、船艦或隱匿其內而犯
    之者。
二  毀越門扇、牆垣或其他安全設備而犯之者。
三  攜帶兇器而犯之者。
四  結夥三人以上而犯之者。
五  乘火災、水災或其他災害之際而犯之者。
六  在車站或埠頭而犯之者。
前項之未遂犯罰之。
中華民國刑法第354條
毀棄、損壞前二條以外之他人之物或致令不堪用，足以生損害於
公眾或他人者，處2年以下有期徒刑、拘役或5百元以下罰金。
                                                      Ａ


司法院資訊處製作；財團法人民間司法改革基金會備份。
